臺灣高等法院刑事判決　　　　　　　　96年度上訴字第1948號
上　訴　人　臺灣板橋地方法院檢察署檢察官
被　　　告　甲○○
　　　　　　丁○○
　　　　　　　　　　（現於臺灣臺北監獄臺北分監）
　　　　　　乙○○
前列三人共同
指定辯護人　邵良正律師
上列上訴人因被告違反毒品危害防制條例案件，不服臺灣板橋地
方法院95年度訴字第1548號，中華民國96年3月15日第一審判決
（起訴案號：臺灣板橋地方法院檢察署94年度偵字第15691號、9
4年度核退偵字第1216號），提起上訴，本院判決如下：
    主  文
原判決關於甲○○部分撤銷。
甲○○共同連續販賣第一級毒品，累犯，處有期徒刑拾貳年。如
附表二所示之毒品沒收銷燬之；如附表三所示之物均沒收，其中
附表三編號四之販賣毒品所得，如全部或一部不能沒收時，以其
財產抵償之。
其他上訴駁回。
    事  實
一、甲○○前於民國九十二年間因施用毒品案件，經臺灣臺北地
    方法院以九十二年度訴緝字第一二二號判處有期徒刑七月、
    五月，應執行有期徒刑十月確定，嗣於九十三年十二月三日
    縮刑期滿執行完畢，猶不知悔改。甲○○與劉大虎（嗣於民
    國九十五年三月十七日死亡，業經檢察官另為不起訴處分）
    係夫妻關係，其二人均明知海洛因、安非他命分別為毒品危
    害防制條例第二條第二項第一款、第二款所定之第一級毒品
    、第二級毒品，均不得非法販賣，竟共同基於販賣第一級毒
    品海洛因、第二級毒品安非他命之概括犯意聯絡，自九十四
    年五月二十四日（即劉大虎出監日）後某日起至同年八月十
    二日止，由劉大虎負責提供毒品海洛因、安非他命，並於他
    人欲購買海洛因、安非他命而以電話詢問價錢時，由劉大虎
    或甲○○接聽劉大虎之0000000000行動電話與買
    家洽談海洛因、安非他命之買賣交易事宜後，由劉大虎或甲
    ○○自行交付毒品予買家並收取對價，如有買家未能當場付
    款時，甲○○並受劉大虎指示將買家積欠價金之情形記入帳
    冊內，他日再行催討欠款，而以此方式連續販賣海洛因或安
    非他命予綽號「小豹」之鄭金城、綽號「小惠」之王佳慈、
    使用0000000000號行動電話之真實姓名年籍不詳
    之成年男子及綽號「肉圓」之成年人牟利（販賣之時間、地
    點、數量，均詳如附表一所示）。嗣於九十四年九月十三日
    下午一時二十五分許，劉大虎在臺北縣中和市○○路二三六
    巷二十弄七號前為警盤查，其逃至臺北縣中和巿復興路三十
    三號前始為警制伏查獲，並在劉大虎之隨身背包內扣得第二
    級毒品安非他命三包（毛重十六點五五公克，淨重十五點０
    五公克）；又警方於同日下午三時許持原法院法官核發之搜
    索票，帶同劉大虎及事後趕至上開查獲現場之甲○○、丁○
    ○、乙○○等人，前往劉大虎與甲○○位於臺北縣中和巿南
    山路二三六巷二十弄十二號二樓住處搜索，並扣得第一級毒
    品海洛因八包（合計毛重三十三點九五公克，淨重三十點九
    五公克，經取樣部分檢驗用罄，驗餘合計淨重二十九點八七
    公克，空包裝袋重合計三點七五公克）、安非他命三包（毛
    重十四點一五公克，淨重十二點五五公克；此三包安非他命
    與前述扣案三包安非他命，合計毛重三十三點六０三公克，
    經取樣部分檢驗用罄，驗餘合計毛重三十三點四八九公克）
    、及甲○○夫妻所有供紀錄買家積欠價金之帳冊四本、電子
    磅秤一台、磅秤一台、搗藥器一組、研磨機一台、壓模一組
    、分裝袋一批、封口機一台、塑膠鎚一支、塑膠鏟管五支、
    藥勺二支、毛刷一支、劉大虎聯絡所用之00000000
    00號行動電話一支、甲○○聯絡所用之00000000
    00號行動電話一支，及非屬甲○○夫妻所有之搗藥器一組
    、研磨機一台、壓模一組暨與本案販賣毒品無關之丁○○之
    0000000000號行動電話一支、乙○○之0000
    000000號行動電話一支、吸食器三組，及改造手槍二
    支、改造子彈一顆等物（甲○○等四人所涉違反槍炮彈藥刀
    械管制條例案件部分均經檢察官另為不起訴處分）。
二、案經臺北巿政府警察局移送臺灣板橋地方法院檢察署檢察官
    偵查起訴。
    理  由
壹、程序部分：
一、被告甲○○所提起之上訴業於九十六年七月三日撤回，有其
    撤回上訴聲請書附卷可稽，先予敘明。
二、證據能力部分：
    按被告以外之人於偵查中向檢察官所為之陳述，除顯有不可
    信之情況者外，得為證據；被告以外之人於審判中有死亡之
    情形，其於司法警察官或司法警察調查中所為之陳述，經證
    明具有可信之特別情況，且為證明犯罪事實之存否所必要者
    ，得為證據。又被告以外之人於審判外之陳述，雖不符刑事
    訴訟法第一百五十九條之一至一百五十九條之四之規定，而
    經當事人於審判程序同意作為證據，法院審酌該言詞陳述或
    書面陳述作成時之情況，認為適當者，亦得為證據；當事人
    或辯護人於法院調查證據時，知有第一百五十九第一項不得
    為證據之情形，而未於言詞辯論終結前聲明異議者，視為有
    前項之同意，刑事訴訟法第一百五十九條之一第二項、第一
    百五十九條之三第一款、第一百五十九條之五分別定有明文
    。查證人即同案查獲被告劉大虎於警詢、偵查中之陳述、證
    人鄭金城、王佳慈於偵查中之陳述，固均係審判外之陳述，
    但均係就渠等本人親身經歷目擊之事實經過，分別於警詢、
    偵查中到庭而為陳述，其中證人劉大虎嗣於九十五年三月十
    七日死亡一節，此有臺灣板橋地方法院檢察署相驗屍體證明
    書一份在卷可稽，而劉大虎警詢之供述與被告甲○○、丁○
    ○、乙○○等人供述之情節大致相符，具有可信之特別情況
    ，且為證明本案犯罪事實之存否所必要，另上開證人偵查中
    陳述並均依法具結，且原審於審理中依據檢察官之聲請傳訊
    證人鄭金城、王佳慈到庭進行交互詰問，而被告、辯護人及
    檢察官均就該證人於偵查中之證述事項詰問之，亦足認被告
    就證人鄭金城、王佳慈於偵查之證言，已行使反對詰問權，
    ，則就該二名證人於偵查中所證，復查無顯有不可信之情況
    自得為證據；況辯護人於原審準備程序、審理中就是否同意
    上開證人警詢、偵查陳述採為證據一節，均陳述「沒有意見
    」，足認辯護人業已同意上開陳述具有證據能力，且被告、
    辯護人迄於原審言詞辯論程序終結前，就上開證人警詢、偵
    查陳述之證據能力均未聲明異議，原審審酌證人警詢、偵查
    陳述作成情況，核無違法取證及證明力明顯過低之瑕疵，亦
    認以之作為證據為適當，故依首開規定，證人劉大虎於警詢
    、偵查之陳述、證人鄭金城、王佳慈於偵查中陳述，均得為
    證據，合先敘明。
貳、被告甲○○部分：
一、認定犯罪事實所憑之證據及理由：
    訊據被告甲○○於本院坦承前揭事實，復有：
(一)、綽號「小豹」之證人鄭金城、綽號「小惠」之證人王佳慈於
    偵查及原審審理中證述渠等分別於附表一所示時間向劉大虎
    購買海洛因、安非他命等情明確，且證人鄭金城、王佳慈、
    綽號「肉圓」之成年人及使用0000000000號行動
    電話之真實姓名不詳之成年人於九十四年七月二十七日起至
    同年八月十二日止，先後撥打劉大虎之000000000
    0行動電話與劉大虎聯繫購買毒品交易事宜等情，並有臺北
    市政府警察局刑事警察大隊偵五隊執行通訊監察案件譯文表
    一份在卷可稽，復有白色粉末八包（合計毛重三十三點九五
    公克，淨重三十點九五公克）、結晶體六包（合計毛重三十
    三點六０三公克）、甲○○夫妻所有之劉大虎指示甲○○紀
    錄欠款之帳冊四本、電子磅秤一台、磅秤一台、分裝袋一批
    、封口機一台、塑膠鎚一支、塑膠鏟管五支、藥勺二支、毛
    刷一支、劉大虎所用之0000000000號、甲○○所
    用之0000000000號行動電話各一支暨非其等所有
    之研磨、壓模、搗藥器扣案可資佐證。又上述扣案之白色粉
    末八包，經送法務部調查局鑑定，確為第一級毒品海洛因（
    經取樣部分檢驗用罄，合計驗餘淨重二十九點八七公克）無
    誤，有該局九十四年十二月十二日調科壹字第０六００一０
    六八五號鑑定通知書一紙附卷可按；另扣案結晶體共六包，
    經送行政院衛生署管制藥品管理局鑑定，確為第二級毒品甲
    基安非他命（經取樣部分檢驗用罄，驗餘合計毛重三十三點
    四八九公克），亦有該局九十四年十一月十一日管檢字第０
    九四００一０八二二號檢驗成績書一紙可稽。
(二)、被告甲○○如何與劉大虎共同販賣毒品海洛因、安非他命一
    節，業據被告甲○○於警詢時供承：劉大虎有時會叫伊拿毒
    品給友人等語，並於偵查中供承：朋友他們會先跟劉大虎說
    要軟的，還是硬的；朋友在「提」（指毒癮發作時），劉大
    虎會拿藥（應係指毒品）給朋友等語，復於原審九十五年九
    月一日準備程序中供承：「（檢察官所陳述之起訴事實是否
    認罪？）有這一回事，但都是劉大虎叫我接聽買家就是買毒
    品海洛因、安非他命的人的電話，‧‧我老公有叫我寫欠他
    錢的人的綽號及錢而已，我們稱呼海洛因及安非他命都是稱
    男生、女生或硬的、軟的。警察在中和南山路扣案的帳冊都
    是我老公叫我寫的，那是買家欠他的錢，‧‧帳冊上記載「
    軟的、硬的」那一份都是我老公劉大虎寫的‧‧我是接到對
    方要拿毒品的電話，我就跟我老公說，但是內容我忘記了，
    我老公就去處理，我就沒有管他了，我覺得我這樣做有犯罪
    ‧‧」等語。又劉大虎於九十四年九月十四日第二次警詢時
    亦供述：朋友毒癮發作時，伊有拿毒品給他人施用，有向他
    們收取購買毒品的價錢；伊在睡覺或在忙時，甲○○會幫伊
    接聽電話，伊有將購買之毒品轉讓給「小豹」、「子揚」、
    「小簡」、「肉圓」等人等語；復於同日偵查中供述：警方
    扣到的帳冊是伊老婆甲○○寫的，該帳冊內容是伊一些朋友
    想要跟伊買毒品，伊不想賣他們，就以伊跟別人買的價錢再
    賣給他們，所以請甲○○將帳記起來；時間是這二、三個月
    的事情，從九十四年六月開始到上禮拜九十四年九月七日止
    ，伊都給他們安非他命，海洛因也有，給他們吸食的數量不
    一定，地點都在伊住處中和市○○路附近，有七、八個人跟
    伊拿過等語，核與被告甲○○上開供述情節大致相符。且觀
    之卷附臺北市政府警察局刑事警察大隊偵五隊執行通訊監察
    案件譯文表所示，真實姓名年籍不詳之男子於九十四年七月
    二十七日以0000000000行動電話撥打劉大虎之0
    000000000行動電話與被告甲○○、劉大虎聯繫購
    買毒品事宜時，該名男子與劉大虎、甲○○間之對話內容為
    ：同日上午十二時十九分「Ａ（指該名男子；下同）向Ｂ（
    指劉大虎）表示要硬的五張及軟的四分之一，是朋友要的，
    Ｂ稱好阿」、同日下午二時八分「Ａ向Ｂ（指甲○○）表示
    有跟大虎說過要拿軟的四分之一及硬的五千，Ａ詢問Ｂ是否
    可以過來，Ｂ向Ａ表示沒有車子沒有辦法過去Ａ向Ｂ表示等
    一下想辦法過去」、同日下午三時五分「Ａ：大虎嗎，Ｂ：
    我是他老婆，Ａ：我現在要過去了，Ｂ：好，Ａ：我差不多
    在五─六分就到，我要麻煩你一件事，Ｂ：講阿，Ａ：你那
    軟的我要拿四分之一，你幫我裝差不多一公克的量起來，Ｂ
    ：好，Ａ：那空袋子多拿二─三個給我們，Ｂ：好，Ａ：我
    到了再打給你們，Ｂ：好」、同日下午三時十九分「Ａ：我
    到了，Ｂ（指劉大虎）：我太太去了，Ａ：好，Ｂ：我跟你
    說這個女生跟上次不同批，你試試，Ａ，：好」等語（見九
    十四年度偵字第一五六九一號卷第二十五、二十六頁）；又
    被告甲○○於九十四年八月一日亦以0000000000
    號行動電話撥打劉大虎上開行動電話，其二人之通話內容：
    「Ａ（指甲○○）向Ｂ（指劉大虎）表示包一千五百元的軟
    的及五百硬的送給肉圓」等語（見上開偵查卷第三十一頁）
    ；且被告甲○○於上開電話監聽期間亦有多次以毒品術語「
    軟的」（指海洛因）、「硬的」（指安非他命）與劉大虎聯
    絡毒品之相關事宜等情（見上開偵查卷第二十七頁至第三十
    頁、第三十八頁至第四十頁、第四十三頁、第四十八頁、第
    四十九頁），顯見被告甲○○確有參與販賣毒品之行為。再
    被告甲○○、劉大虎既均供承扣案帳冊是劉大虎叫甲○○記
    載他人積欠之款項等語，而觀之卷附上開扣案帳冊影本，亦
    明確記載「出硬」、「出軟」及積欠者之綽號、積欠之金額
    數字，且與上開通訊監察案件譯文內容大致相符，綜上足徵
    劉大虎販賣毒品時，被告甲○○確有負責接聽電話並與買家
    進行毒品買賣交易，且負責將他人向劉大虎購買毒品所積欠
    價金之情形記載於帳冊上，是被告甲○○就劉大虎販賣毒品
    海洛因、安非他命之犯行，顯有犯意聯絡及行為分擔。
(三)、再查劉大虎嗣雖於九十五年三月十七日死亡，致本案無法查
    知劉大虎當初販入海洛因、安非他命之價格，惟按販賣海洛
    因、安非他命係政府嚴予查緝之違法行為，且上述毒品均可
    任意分裝或增減其分量，而每次買賣之價量，亦隨時隨雙方
    關係之深淺、當時之資力、需求程度及對行情之認知等因素
    ，機動的調整，因之販賣之利得，除經坦承犯行，或帳冊價
    量均記載明確外，委難察得實情，是縱未確切查得販賣賺取
    之實際差價，但除別有事證，足認係按同一價格轉讓，確未
    牟利之情形外，尚難執此認非法販賣之事證有所不足，致知
    過坦承者難辭重典，飾詞否認者反得逞僥倖，而失情理之平
    ；且毒品海洛因、安非他命之價格不低，且取得不易，凡為
    販賣之不法勾當者，苟無利可圖，應無甘冒被查緝法辦重刑
    之危險，平白無端義務為該買賣之工作，是其販入之價格必
    較售出之價格低廉，而有從中賺取買賣差價牟利之意圖及事
    實，應屬符合論理法則且不違背社會通常經驗之合理判斷。
    又劉大虎本無一技之長，其於查獲前並無任何工作，而其妻
    即被告甲○○於查獲前一、二個月亦無工作，且查獲時劉大
    虎之父親住院、母親生病，劉大虎尚需扶養子女等情，分據
    被告甲○○、共同被告丁○○、乙○○於偵查中供述在卷，
    顯見被告甲○○、劉大虎於查獲時並無固定收入，其二人之
    家庭費用開銷甚大，復參以被告甲○○、劉大虎與向其二人
    購買毒品之買家間，並非至親故交，卻仍多次向被告甲○○
    、劉大虎購買海洛因、安非他命，苟無利得，豈會甘冒重刑
    之風險，一再與前開友人相約交易毒品之理，況若係單純無
    償或原價轉讓毒品予他人，劉大虎何須大費周章要求甲○○
    在帳冊記載積欠款項明細，且警方亦在上開現場扣得大量毒
    品及磅秤、研磨、壓模、搗藥、分裝袋等販賣毒品之工具，
    俱徵甲○○、劉大虎確有販賣第一級毒品海洛因、第二級毒
    品安非他命營利之意圖甚明。
(四)、另共犯劉大虎販賣價錢新台幣（下同）四千五百元之海洛因
    予證人鄭金城共約十次（附表一編號一），因證人鄭金城購
    買毒品之價金均有交付共犯劉大虎等情，業據證人鄭金城證
    述在卷，惟因無法認定此部分實際販售毒品之次數，基於被
    告有利之認定，其此部分犯罪所得即認定為四萬五千元（45
    00×10＝45000）；又共犯劉大虎販賣價錢一萬餘元之安非
    他命予王佳慈部分（附表一編號四），因證人王佳慈購買毒
    品之價金有交付共犯劉大虎等情，亦據證人王佳慈證述在卷
    ，此亦無法認定其實際販售之價金，基於被告有利之認定，
    此部分犯罪所得認定為一萬元。
(五)、綜上所述，被告甲○○於本院自白販賣毒品犯行，事證明確
    堪以認定，應依法論科。
二、論罪科刑部分：
(一)、按被告行為後，刑法於九十四年二月二日修正公布，並於九
    十五年七月一日施行。按行為後法律有變更者，適用行為時
    之法律，但行為後之法律有利於行為人者，適用最有利於行
    為人之法律，現行刑法第二條第一項訂有明文。此條規定乃
    與刑法第一條罪刑法定主義契合，而貫徹法律禁止溯及既往
    原則，係規範行為後法律變更所生新舊法律比較適用之準據
    法，是刑法第二條本身雖經修正，但刑法第二條既屬適用法
    律之準據法，本身尚無比較新舊法之問題，應一律適用裁判
    時之現行刑法第二條規定以決定適用之刑罰法律，合先敘明
    。又以本次刑法修正之比較新舊法，應就罪刑有關之共犯、
    未遂犯、想像競合犯、牽連犯、連續犯、結合犯，以及累犯
    加重、自首減輕暨其他法定加減原因（如身分加減）與加減
    例等一切情形，綜其全部罪刑之結果而為比較，有最高法院
    九十五年五月二十三日九十五年度第八次刑庭會議決議可資
    參照。經查：
１、刑法第二十八條共犯規定，雖將舊法之「實施」修正為「實
    行」，其中「實施」一語，涵蓋陰謀、預備、著手及實行之
    概念在內，其範圍較廣；而「實行」則著重於直接從事構成
    犯罪事實之行為，其範圍較狹；二者之意義及範圍固有不同
    ，但對於本件被告甲○○之犯行，刑法第二十八條之修正內
    容，對於被告並無刑罰輕重之影響，應無適用修正後刑法第
    二條第一項規定比較新舊法適用之問題（最高法院九十五年
    台上字第五五八九號判決意旨參照）。
２、刑法第五十六條連續犯之規定業經修正刪除，是於新法修正
    施行後，被告之數犯罪行為，即須分論併罰。此刪除雖非犯
    罪構成要件之變更，但顯已影響行為人刑罰之法律效果，自
    屬法律有變更，依新法第二條第一項規定，比較新、舊法結
    果，仍應適用較有利於被告甲○○之行為時法律即舊法論以
    連續犯。
３、有關想像競合犯之規定，修正後刑法第五十五條除規定「從
    一重處斷」外，並增列但書：「但不得科以較輕罪名所定最
    輕本刑以下之刑」，該但書之規定，係科刑之限制，為法理
    之明文化，非屬法律之變更，自無庸依修正後刑法第二條第
    一項之規定為新舊法比較適用（參照前開最高法院刑事庭會
    議決議）
４、又刑法四十七條有關累犯之規定，修正前規定「受有期徒刑
    之執行完畢，或受無期徒或有期徒刑一部之執行而赦免後，
    五年以內再犯有期徒刑以上之罪者，為累犯，加重本刑至二
    分之一。」，而修正後則規定「受執刑之執行完畢，或一部
    之執行而赦免後，五年以內故意再犯有期徒刑以上之罪者，
    為累犯，加重本刑至二分之一。」經比較新舊法之結果，累
    犯之規定，就被告甲○○犯本案係屬故意犯，則行為時法與
    新法對於被告甲○○並無有利或不利之情，逕予適用新法之
    規定。
５、毒品危害防制條例第四條第一項、第二項之罪名其法定得併
    科罰金依序為一千萬元以下、七百萬元以下，其罰金刑最低
    度部分，修正前刑法第三十三條第五款規定：「罰金：一元
    （銀元）以上。」，而依罰金罰鍰提高標準條例規定，就七
    十二年六月二十六日前修正之刑法部分條文罰金數額提高十
    倍，其後修正者則不提高倍數。而刑法第三十三條第五款自
    七十二年六月二十六日迄九十四年二月二日修正公布（九十
    五年七月一日施行），期間並未修正，再依現行法規所定貨
    幣單位折算新臺幣條例規定，以銀元一元折算新臺幣三元，
    則修正前刑法各條所定罰金刑之最低額為新台幣三十元。修
    正後刑法第三十三條第五款規定：「罰金：新臺幣一千元以
    上，以百元計算之。」修正後即為一千元，自應以修正前之
    規定有利於被告甲○○。
６、又刑法就無期徒刑減輕之規定，修正前刑法第六十五條第二
    項原規定：「無期徒刑減輕者，為七年以上有期徒刑。」，
    修正後則規定為：「無期徒刑減輕者，為二十年以下十五年
    以上有期徒刑。」經比較新舊法之結果，修正前之舊規定對
    被告甲○○較為有利。
(二)、核被告甲○○之所為，係犯毒品危害防制條例第四條第一項
    之販賣第一級毒品罪，及同條第二項之販賣第二級毒品罪。
    被告甲○○持有海洛因、安非他命之低度行為，分別為其販
    賣之高度行為所吸收，均不另論罪；又被告甲○○與劉大虎
    二人就上揭犯行間，有犯意之聯絡及行為之分擔，皆為共同
    正犯。被告甲○○先後多次共同販賣海洛因、安非他命之行
    為，均時間緊接，所犯係構成要件相同之罪，顯係基於概括
    犯意反覆為之，均為連續犯，應各依修正前刑法第五十六條
    規定論以一罪，除販賣第一級毒品罪之法定刑死刑、無期徒
    刑部分及販賣第二級毒品罪之法定刑無期徒刑部分，依法均
    不得加重外，上開販賣第一級毒品之罰金部分、第二級毒品
    罪之有期徒刑及罰金部分，並均加重其刑。又被告甲○○如
    附表一編號二、三所示犯行係將海洛因、安非他命一起販賣
    予持有0000000000之行動電話，真實姓名年不詳
    之成年男子及綽號「肉圓」之成年人，而同時販賣海洛因、
    安非他命等情，此觀之九十四年度偵字第一五六九一號卷第
    二十五、二十六頁、第三十一頁之通訊監察譯文內容所示自
    明，是被告甲○○係以一販賣行為同時觸犯販賣第一級毒品
    罪、販賣第二級毒品罪，應構成想像競合犯。而被告甲○○
    先後多次販賣第一級毒品及販賣第二級毒品犯罪，應先各論
    以一連續販賣第一級毒品罪及一連續販賣第二級毒品罪，已
    如前述，再依刑法第五十五條想像競合犯之關係，從一重論
    以連續販賣第一級毒品罪。公訴意旨認被告甲○○所犯販賣
    第一級毒品、第二級毒品罪，應分論併罰，容有未洽。又被
    告甲○○販賣海洛因、安非他命予使用000000000
    0行動電話之真實姓名年籍不詳之成年男子，及販賣安非他
    命予證人王佳慈之犯行，雖未據檢察官提起公訴，惟被告甲
    ○○此部分販賣海洛因、安非他命之犯罪事實，與前揭論罪
    科刑部分，有連續犯之裁判上一罪關係，已如前述，本院自
    得併予審理。另被告前有如事實欄所載之犯罪執行完畢紀錄
    ，此有本院被告前案紀錄表一份附卷可稽，被告於有期徒刑
    執行完畢後五年以內故意再犯本件有期徒刑以上之罪，構成
    累犯，應依刑法第四十七條第一項之規定，就被告甲○○所
    犯販賣第一級毒品罪，論以累犯，除販賣第一級毒品罪之法
    定刑死刑、無期徒刑部分依法不得加重外，該罪法定刑罰金
    部分應依法遞加重其刑。再按販賣第一級毒品海洛因罪之法
    定刑為死刑、無期徒刑，係立法者為維護國民身心健康，進
    而維持社會秩序，俾免國家安全之陷於危殆，為拔其貽害之
    本，希望達成杜絕流入之途，著重煙毒來源之截堵，以求禍
    害之根絕而定；而製造、運輸、販賣行為乃煙毒禍害之源，
    其源不斷，則流毒所及，非僅多數人之生命、身體受其侵害
    ，並社會、國家之法益亦不能免，為害之鉅，當非個人一己
    之生命、身體法益所可比擬，對於此等行為之以特別立法嚴
    厲規範，固符合比例原則，然就個案刑度之決定，仍應就具
    體情狀衡量，而本案被告甲○○本身尚非長期販賣大量毒品
    之大盤商，其雖與共犯劉大虎共同販賣毒品海洛因而罹重典
    ，然其非本件販毒之主要角色，且販賣之毒品均係共犯劉大
    虎所提供，是其犯罪情節尚非重大，顯非持有大量毒品，供
    販賣予不特定族群之上游毒梟，其犯罪對社會危害程度尚非
    重大，雖科以法定最低刑度，猶嫌過重，其情狀顯堪憫恕，
    爰依刑法第五十九條規定酌量減輕其刑（按九十五年七月一
    日施行之刑法第五十九條規定，為法院就刑之酌減審認標準
    見解之明文化，非屬法律變更，此有最高法院九十五年第八
    次刑事庭會議決議可資參照），其罰金刑部分並先加後減之
    。
(三)、原審認被告甲○○事證明確，予以論罪科刑，固非無見。惟
    原判決就毒品危害防制條例第十九條第一項規定，犯販賣
    毒品罪者，其供犯罪所用或因犯罪所得之財物，均沒收之。
    但此並無「不問屬於犯人與否沒收之」之特別規定，自應仍
    有刑法第三十八條第一項第三款、第三項前段之適用，即以
    屬於犯人所有者為限，始得沒收之。（見最高法院九十四年
    度台上字第四二六五號判決意旨參照），然原判決未於事實
    欄載明扣案帳冊等沒收部分係屬甲○○、劉大虎所有，尚有
    未洽。就附表一編號三部分，販賣予「肉圓」海洛因一千
    元、安非他命五百元部分，未論想像競合犯，亦有疏漏。公
    訴人上訴以被告甲○○尚有下述不另為無罪諭知之犯行，惟
    此部分上訴並無理由，詳如下述。然原判決既有上揭可議之
    處，即屬無可維持，應予撤銷改判。並審酌被告甲○○之犯
    罪動機、目的、手段，及其與劉大虎共同販賣毒品供他人施
    用，戕害他人之身體健康，對社會善良風俗及安寧秩序造成
    之損害，及其參與販賣毒品之情節，暨犯後之態度等一切情
    狀，量處被告甲○○有期徒刑拾貳年。（被告甲○○於本院
    審理庭再請求輕判云云，惟原判決業經適用刑法第五十九條
    之規定，予以被告甲○○酌減其法定刑度，其再請求輕判並
    無足取。）
(四)、扣案之海洛因八包內之海洛因（驗餘合計淨重二十九點八七
    公克）、甲基安非他命六包內之甲基安非他命（驗餘合計毛
    重三十三點四八九公克）【上開毒品名稱、數量詳附表二所
    示】，分別係查獲之第一級毒品、第二級毒品，俱如前述，
    應依毒品危害防制條例第十八條第一項前段規定，宣告沒收
    銷燬之；另取樣之海洛因、甲基安非他命部分，因檢驗用罄
    而滅失，爰不另為沒收銷燬之諭知。
(五)、上開扣案毒品海洛因之外包裝塑膠袋八只（空包裝袋重合計
    三點七五公克）、甲基安非他命之外包裝塑膠袋六只（不含
    標籤紙三張）【上開包裝塑膠袋數量詳附表三編號一、二所
    示】，均非查獲之毒品，係甲○○、劉大虎所有供本案販賣
    第一級毒品、第二級毒品時所用（盛裝上開毒品，防止毒品
    裸露、潮濕，便於攜帶）之物，應依毒品危害防制條例第十
    九條第一項規定宣告沒收之。又扣案之帳冊四本、電子磅秤
    一台、磅秤一台、分裝袋一批、封口機一台、塑膠鎚一支、
    塑膠鏟管五支、藥勺二支、毛刷一支、劉大虎所用之000
    0000000號、甲○○所用之0000000000號
    行動電話各一支等物【上開物件名稱、數量詳附表三編號三
    所示】，分別係共犯劉大虎、被告甲○○所有，分據其二人
    供述在卷，上開物件係其二人共同販賣毒品所用之物，應併
    依毒品危害防制條例第十九條第一項規定宣告沒收之。而販
    賣海洛因四萬五千元予鄭金城；販賣安非他命一萬元予王佳
    慈一萬元，是本件犯罪所得合計五萬五千元【詳附表三編號
    四所示】，應併依毒品危害防制條例第十九條第一項規定宣
    告沒收之，如全部或一部不能沒收時，以其財產抵償之。至
    如附表一編號二、三所示其餘販賣毒品部分，因劉大虎、被
    告甲○○有同意買家積欠價款之情，且有扣案之帳冊記有肉
    圓欠錢之紀錄（詳見），則此部分復無證據證明共犯劉大虎
    或被告甲○○於約定價錢及交付毒品後確有自買家取得價金
    ，自不予宣告沒收。再扣案之搗藥器一組、研磨一台、壓模
    一組，雖係本件販賣毒品所用之物，但共犯劉大虎於偵查中
    否認係其所有之物，復無其他證據證明係被告甲○○或劉大
    虎所有之物，就犯罪所用部分自不予宣告沒收。至扣案之共
    同被告丁○○之0000000000號行動電話一支、乙
    ○○之0000000000號行動電話一支、吸食器三組
    及改造手槍二支、改造子彈一顆，並非本件被告販賣毒品所
    用或所得之物，自不於本案宣告沒收或沒收銷燬，併予敘明
    。
三、甲○○不另為無罪諭知部分：
(一)、公訴意旨另以：被告甲○○與劉大虎、共同被告丁○○、乙
    ○○基於販賣第一級毒品海洛因、第二級毒品安非他命之概
    括犯意聯絡，自九十四年七、八月間起，在臺北縣中和市等
    地，透過0000000000、0000000000、
    0000000000、0000000000等行動電話
    作為聯絡販賣毒品之工具，連續與綽號「子揚」、「阿宏」
    、「小子」「小葉」、「阿潤」、「盛文」、「阿賓」、「
    小龍」、「家福」、「慶豐」、「小偉」、「阿昆」、「小
    包」、「阿源」等不詳姓名年籍之人，分別約定交易時間地
    點，被告甲○○與劉大虎、丁○○、乙○○等四人將海洛因
    、安非他命售予上開人等，被告甲○○負責接聽買家電話與
    買家聯繫，並交付毒品予買家及記帳，因認被告甲○○此部
    分亦涉犯毒品危害防制條例第四條第一項之販賣海洛因、同
    條第二項之販賣安非他命罪嫌等語。
(二)、按犯罪事實應依證據認定之，無證據不得認定其犯罪事實，
    刑事訴訟法第一百五十四條第二項定有明文。而認定不利於
    被告之事實，須依積極證據，茍積極證據不足為不利於被告
    事實之認定時，即應為有利於被告之認定，更不必有何有利
    之證據；且刑事訴訟法上所謂認定犯罪事實之積極證據，係
    指適合於被告犯罪事實之認定之積極證據而言，雖不以直接
    證據為限，間接證據亦包括在內，然而無論直接或間接證據
    ，其為訴訟上之證明，須於通常一般之人均不致有所懷疑，
    而得確信其為真實之程度者，始得據為有罪之認定，倘其證
    明尚未達到此一程度，而有合理之懷疑存在時，自不能以推
    測或擬制之方法，以為有罪裁判之基礎，最高法院四十年台
    上字第八六號、七六年台上字第四九八六號判例可資參照。
(三)、公訴人認被告甲○○涉有此部分販賣海洛因、安非他命之犯
    行，無非以共犯劉大虎於警詢、偵查中之供述、通訊監察譯
    文、扣案之毒品海洛因、安非他命及帳冊、磅秤等工具，為
    其主要論據。訊據被告甲○○堅決否認此部分販賣毒品犯行
    ，辯稱：伊沒有與劉大虎共同販賣毒品給真實姓名年籍不詳
    綽號「子揚」、「阿宏」、「小子」「小葉」、「阿潤」、
    「盛文」、「阿賓」、「小龍」、「家福」、「慶豐」、「
    小偉」、「阿昆」、「小包」、「阿源」等人等語。
(四)、至於公訴人上訴意旨以：
    94年8月13日14時40分05秒甲○○與子揚對話：「A（指子
    揚）: 老大那裡有材料嗎？B（指甲○○）: 你是誰？A：我
    子揚。B：對阿，大虎本來要打電話給你可是他忘記你的電
    話。A：喔。B：都是『大顆』的。A：有了嗎？B：對阿，都
    是『大顆』的。A：好，都差不多多重。B：什麼。A：多重
    ？B：什麼多重？A：我要帶多少錢啊？B：看你阿，我哪知
    道。A：什麼，B：我說都很大顆，東西都是顆粒的。A：好
    阿，B：你要處理多少，A：我現在先把錢湊回來，B：好。
    」94年8月13日15時6分18秒甲○○與子揚對話：「A（指
    子揚）向B（指甲○○）表示要處理4張的東西。」94年8
    月13日15時27分22秒甲○○與子揚對話：「A（指子揚）要B
    幫他包一個含袋1公克的東西之事。」94年8月13日15時38
    分39秒甲○○與子揚對話：「B（指甲○○）向A（指子揚）
    表示6千元我給你實重9公克的東西」，由該子揚與甲○○之
    對話，子揚似對要購買多少毒品，並無定論，最後雖有處理
    4張、包1袋1公克或9公克索6千元等情，惟最後甲○○是否
    有送毒品給子揚，事實並不明。且依子揚所言，其尚在湊錢
    之階段，則當日有無成交，均屬不明。且稽以扣案之四本帳
    冊，無論購買毒品之人，有無欠錢（因為四本帳本，其中一
    本特別在封面標明欠錢，其餘三本並未標有欠錢）足見甲○
    ○或其夫劉大虎（淡藍色帳本，封面寫「休息中」，背面寫
    「和風」由劉大虎記載）所販賣之毒品對象皆有載入之情，
    然細稽之並無記錄「子揚」之人載入帳冊，則尚難僅憑該監
    聽譯文所錄之子揚與甲○○之對話，即謂甲○○有販賣9公
    克6千元之毒品給子揚，公訴人所認亦有速斷之虞。
(五)、且上開真實姓名年籍不詳綽號「阿宏」等人固於九十四年七
    月二十七日起至同年八月二十四日止，先後撥打劉大虎之0
    000000000行動電話與劉大虎或被告甲○○聯繫時
    ，曾提及毒品之術語「軟的」、「硬的」、「男生」或「女
    生」，惟有部分通話未提及數量或價錢或未進一步約定交易
    地點，亦有部分通話僅提及「東西」等語，是單憑卷附之通
    訊監察譯文表、紀錄表之通話內容，尚難遽認劉大虎或被告
    甲○○與上開通話者間有買賣毒品之合意，或有實際賣出海
    洛因或安非他命予上開通話者之情形；況本件警方亦未查獲
    上開真實姓名年籍不詳綽號「阿宏」等人，本案自無從查明
    「阿宏」等人是否確有向劉大虎或被告甲○○購買海洛因之
    行為，而本件扣案之毒品、帳冊、磅秤等工具，亦無從證明
    被告甲○○此部分亦涉犯共同販賣毒品之犯行，因公訴人認
    此部分與前開論罪科刑部分之有連續犯之裁判一罪關係爰不
    另為無罪之諭知。
參、被告丁○○、乙○○部分：
一、公訴意旨另以：被告丁○○、乙○○與共同被告甲○○、劉
    大虎基於販賣第一級毒品海洛因、第二級毒品安非他命之概
    括犯意聯絡，自九十四年七、八月間起，在臺北縣中和市等
    地，透過0000000000、0000000000、
    0000000000、0000000000等行動電話
    作為聯絡販賣毒品之工具，連續與綽號「肉圓」、「阿宏」
    、「小子」「小葉」、「阿潤」、「子揚」、「盛文」、「
    阿賓」、「小龍」、「家福」、「慶豐」、「小偉」、「阿
    昆」、「小包」、「小豹」、「阿源」等不詳姓名年籍之人
    ，分別約定交易時間地點，被告丁○○、乙○○與共同被告
    甲○○、劉大虎等四人將海洛因、安非他命售予上開人等，
    被告丁○○、乙○○負責接聽買家電話，及送海洛因、安非
    他命予買家，並向買家收取出售海洛因、安非他命之價金，
    因認被告丁○○、乙○○二人均涉犯毒品危害防制條例第四
    條第一項之販賣海洛因、同條第二項之販賣安非他命罪嫌等
    語。
二、按犯罪事實應依證據認定之，無證據不得認定其犯罪事實，
    刑事訴訟法第一百五十四條第二項定有明文。而認定不利於
    被告之事實，須依積極證據，茍積極證據不足為不利於被告
    事實之認定時，即應為有利於被告之認定，更不必有何有利
    之證據；且刑事訴訟法上所謂認定犯罪事實之積極證據，係
    指適合於被告犯罪事實之認定之積極證據而言，雖不以直接
    證據為限，間接證據亦包括在內，然而無論直接或間接證據
    ，其為訴訟上之證明，須於通常一般之人均不致有所懷疑，
    而得確信其為真實之程度者，始得據為有罪之認定，倘其證
    明尚未達到此一程度，而有合理之懷疑存在時，自不能以推
    測或擬制之方法，以為有罪裁判之基礎，最高法院四十年台
    上字第八六號、七六年台上字第四九八六號判例可資參照。
　　又施用毒品者所稱其向某人買受毒品之指證，不得作為有罪
    判決之唯一證據，仍須調查其他必要之證據，以察其是否與
    事實相符，良以毒品買受者之指證，其憑信性於通常一般人
　　已有所懷疑，尚難確信其為真實。況依毒品危害防制條例第
    十七條之規定，其供出毒品來源而破獲者，復得減輕其刑，
    則其指證之真實性猶有疑慮，是施用毒品者之指證，其真實
    性有待其他必要證據加以補強。茲所謂必要之補強證據，固
    不以證明販賣毒品犯罪構成要件之全部事實為必要，但以與
    施用者之指證具有相當之關聯性為前提，其經與施用者之指
    證綜合判斷，已達於通常一般人均不致有所懷疑，而得確信
    施用者之指證為真實者，始得為有罪之認定，此為無罪推定
    原則之必然推演（最高法院九十三年度台上字第六三五０判
    決同此意旨）。
三、公訴人認被告丁○○、乙○○涉犯販賣海洛因、安非他命之
    犯行，無非以證人鄭金城、王佳慈之證述、同案被告甲○○
    、劉大虎於警詢、偵查中之供述、通訊監察譯文、扣案之毒
    品海洛因、安非他命及帳冊、磅秤等工具，為其主要論據。
    訊據被告丁○○、乙○○均堅決否認有販賣海洛因、安非他
    命之犯行，被告丁○○辯稱：伊沒有替哥哥劉大虎送毒品給
    買家，也沒有負責向買家收取販毒的價金，是有時劉大虎在
    睡覺時，伊會幫忙接聽電話，跟對方說劉大虎在睡覺而已；
    伊於九十四年八月十三日電話通話中是叫劉大虎將毒品壓碎
    ，因伊自己也有施用毒品，該壓碎的毒品是劉大虎給伊施用
    的，伊並沒有拿多餘的毒品給別人等語。被告乙○○則辯稱
    ：伊沒有跟劉大虎共同販賣毒品，也沒有幫劉大虎送毒品或
    替其收取販毒價金，因當時劉大虎住處的電話一直響，伊純
    粹是自然反應，才會接聽鄭金城打來的電話，但伊接聽時根
    本不曉得對方要做什麼等語。
四、經查：
(一)、被告丁○○固於九十四年八月十三日以000000000
    0號行動電話撥打劉大虎使用之0000000000號與
    劉大虎通話，該通電話中被告丁○○叫劉大虎裝十包一千元
    的東西，並要劉大虎將東西壓碎，東西看起來才會多一點等
    情，此有臺北市政府警察局刑事警察大隊偵五隊執行通訊監
    察案件譯文表一份在卷可稽（見九十四年度偵字第一五六九
    一號第四十頁），而被告丁○○於原審審理中亦供承確有上
    開電話通話內容，是伊叫劉大虎將毒品壓碎等語。則被告丁
    ○○於上開時間固曾以電話向劉大虎表示將毒品壓碎，這樣
    毒品看起來才會多一點，惟被告丁○○於原審審理中供稱：
    該壓碎的毒品是劉大虎要給伊施用的等語，而被告於九十四
    年九月十三日為警查獲前確有施用毒品海洛因、安非他命之
    犯行，嗣經原審以九十五年度訴字第一七六八號判處有期徒
    刑七月（施用海洛因部分）、四月（施用安非他命部分），
    應執行有期徒刑九月確定等情，亦有上開判決、本院被告全
    國前案紀錄表各一件在卷足憑，是被告丁○○本身平日既有
    施用上開毒品之惡習，則其供稱該壓碎的毒品是劉大虎要給
    伊施用一節，尚非無據。又觀之該通監聽電話譯文內容，並
    未提及該壓碎之毒品係劉大虎欲販售他人而指示丁○○轉交
    該毒品或收取價金之情，且被告丁○○於電話中要求劉大虎
    將毒品壓碎，使毒品看起來多一點乙節，該壓碎毒品亦可能
    係劉大虎無償或原價提供他人吸食所用；況劉大虎於九十四
    年九月十四日第二次警詢時供述：伊沒有叫丁○○幫伊送毒
    品給他人等語，又於同日偵查中供述：都是伊自己拿毒品給
    朋友，伊沒有叫丁○○幫伊送毒品給朋友等語；另證人即向
    劉大虎購買毒品海洛因之鄭金城於原審審理中亦證述：伊沒
    有印象有跟丁○○通過電話，丁○○並沒有幫劉大虎或其朋
    友拿毒品給伊或向伊收買毒品的錢等語；且證人即向劉大虎
    購買安非他命之王佳慈於原審審理中亦證述：伊不認識丁○
    ○，而伊向劉大虎購買毒品時，並沒有跟丁○○接觸或聯絡
    過等語。是本件並無積極證據證明被告丁○○有替劉大虎送
    毒品予買家或向買家收取販毒價金之行為，自難單憑上開監
    聽電話譯文內容即遽認被告丁○○有與劉大虎共同販賣海洛
    因或安非他命之犯行。
(二)、至被告丁○○於偵查中供述：劉大虎曾叫伊幫忙向別人收錢
    ，地點在景安捷運站對面一家魯肉飯店，別人會拿錢給伊，
    並說這是還「妳哥」（指劉大虎）的等語，惟被告丁○○固
    受劉大虎指示向他人收取金錢，但該交付金錢者究係本於何
    種原因交付金錢予劉大虎，尚屬未明，而卷內亦無其他積極
    證據足以證明被告丁○○所收取的是劉大虎販賣毒品所得之
    價金，自難單憑被告丁○○上開供述即逕認被告丁○○有共
    同販賣海洛因或安非他命之犯行。另被告丁○○於原審準備
    程序中固供述：本件起訴書所載綽號「肉圓」等人他們打電
    話來劉大虎住處時，說有沒有硬的、軟的，伊再把他們的話
    重複念給劉大虎聽，劉大虎就說知道了，有時伊把電話拿給
    劉大虎聽，劉大虎會說等一下再回電話等語，惟觀之卷附臺
    北市政府警察局刑事警察大隊偵五隊執行通訊監察案件譯文
    表（劉大虎之電話號碼0000000000號；見九十四
    年度偵字第一五六九一號卷第二十五頁起至第四十頁，及第
    四十三頁起至第五十二頁）及通訊監察通話紀錄表（劉大虎
    之0000000000號、綽號「時鐘」之000000
    0000號、綽號「小玲」0000000000號、綽號
    「長安哥」之0000000000號、綽號「阿誠」之0
    000000000；見上開偵查卷第四十一至第四十二頁
    ）所示電話通話內容，並無關於被告丁○○以劉大虎之電話
    與他人談論購買毒品交易之情形，且被告丁○○供述其平日
    並未與劉大虎、甲○○共同居住於臺北縣中和市○○路二三
    六巷二十弄十二號二樓之住處，核與劉大虎於警詢供述情節
    相符，則其在劉大虎住處偶然代為接聽他人撥打之電話，亦
    難認與常情相悖，況本件並無積極證據足以證明被告丁○○
    於接聽上開電話前曾受劉大虎指示負責接聽購買毒品者之電
    話，復無證據證明被告丁○○接聽他人電話並將電話內容告
    知劉大虎，而劉大虎嗣後確有販賣毒品予該名撥打電話之人
    ，亦難以被告丁○○接聽上開電話並將電話內容傳達劉大虎
    ，即遽認被告丁○○有與劉大虎共同販賣上開毒品之犯行。
(三)、另證人鄭金城於九十四年八月十三日以000000000
    行動電話撥打劉大虎使用之0000000000號時，適
    在劉大虎住處之被告乙○○接聽上開電話，鄭金城表示要拿
    「軟的」四分之一的東西，嗣乙○○向鄭金城表示（價錢）
    要四千五（百元）等情，固有上開臺北市政府警察局刑事警
    察大隊偵五隊執行通訊監察案件譯文表一份在卷可稽（見九
    十四年度偵字第一五六九一號卷第四十頁），而被告乙○○
    於原審審理中亦供承確有上開電話通話內容，並供稱：對方
    是問伊軟的多少錢，叫伊問劉大虎，因當時劉大虎在睡覺，
    伊問劉大虎後，劉大虎說四千多元，伊就依照劉大虎的話來
    傳話，伊不知對方所說軟的是什麼東西，且伊會替劉大虎接
    聽電話，係因當時電話一直響，才會幫忙接聽等語。惟被告
    乙○○供述其未與劉大虎、甲○○共同居住於臺北縣中和市
    ○○路二三六巷二十弄十二號二樓之住處，核與劉大虎於警
    詢供述情節相符，則被告乙○○供稱其係偶然關係而代為接
    聽鄭金城撥打予劉大虎之電話一節，亦難認與常情相悖，尚
    堪採信。
(四)、至證人鄭金城於九十五年八月一日偵查中固結證稱：伊去年
    （指九十四年）有打劉大虎的電話向劉大虎調毒品，電話中
    稱「要軟的四分之一」，是指四分之一錢的海洛因，價格大
    概四、五千元；劉大虎有給我毒品，收伊四、五千元，交易
    地點在興南夜市那邊靠近捷運站之７－１１便利商店附近等
    語，嗣經檢察官提示上開證人鄭金城與被告乙○○於九十四
    年八月十三日之電話通訊監察譯文內容後，證人鄭金城證稱
    ：該次伊有拿到毒品，是劉大虎在中和拿給伊的，伊會要一
    點點毒品，是因身體在難過，而劉大虎是伊朋友，其會給伊
    毒品，所以伊記得有拿到（毒品）等語（見原審卷第一百零
    一至一百十二頁）。惟證人鄭金城於原審審理中結證稱：上
    開九十四年八月十三日下午四時三十分小豹與大盛電話通話
    內容，可能是伊打電話給劉大虎要跟劉大虎拿海洛因，有可
    能是乙○○接的，但是就算是乙○○接的，乙○○也沒有在
    賣毒品，伊不會直接跟乙○○講，伊會請乙○○問劉大虎，
    一定是劉大虎在接電話或有什麼事情，伊才會請乙○○幫伊
    問劉大虎說當時拿海洛因這個單位要多少錢；因伊在吸食毒
    品，所以常常向劉大虎問毒品現在的價錢，伊怕身上錢不夠
    ，問完後，伊不見得會真的向劉大虎他們拿（毒品），因伊
    還有另外向電動玩具場拿毒品，哪裡的價錢如果比較便宜的
    話，就改向那邊（指電動玩具場）拿，所以這通電話講完後
    ，實際上有沒有拿到毒品伊忘記了，因伊打電話問劉大虎毒
    品的價格，絕對不只這一次；九十五年八月一日檢察官詢問
    時，有把譯文敘述給伊聽，伊有回想起來，所以當時講的都
    實在，那個通聯後應該有拿到毒品，伊剛才講的是一般跟劉
    大虎通話後的情形，如果剛才給伊看的是同一通通聯的話，
    那應該有拿到毒品，但伊現在不知那一次到底是劉大虎拿來
    的，還是他朋友拿來的。綜觀證人鄭金城上開證述情節，其
    就九十四年八月十三日十六時三十分許撥打劉大虎使用之0
    000000000號與被告乙○○為上開對話完了後，是
    否確實有取得劉大虎所交付毒品部分之證述，明顯供述前後
    不一。又證人鄭金城於原審審理中證述：伊向劉大虎購買毒
    品約有十幾次，打電話去詢問毒品價格絕對不只這一次等語
    ，而觀之上開臺北市政府警察局刑事警察大隊偵五隊執行通
    訊監察案件譯文表，綽號「小豹」之證人鄭金城與劉大虎間
    曾有多次以電話談論毒品交易事宜（見上開偵查卷第三十四
    頁、第四十三頁、第四十四頁及第四十七頁），顯見證人鄭
    金城與劉大虎間確有多次毒品交易之聯繫，且該電話通話時
    間之九十四年八月十三日十六時距證人鄭金城於上述偵查及
    原審審理中作證時，已逾一年之久，則證人鄭金城於作證時
    能否清楚記憶劉大虎於通話後是否確有將毒品交付給伊，顯
    非無疑，是證人鄭金城證稱九十四年八月十三日十六時電話
    通話後，劉大虎有交付毒品給伊乙節，自難遽予採信。另本
    件並無積極證據證明被告乙○○於接聽上開證人鄭金城所撥
    打詢問海洛因價格之電話前曾受劉大虎指示負責接聽購買毒
    品者之詢價電話，且徵之劉大虎於九十四年九月十四日第二
    次警詢時供述：伊沒有叫乙○○幫伊送毒品給他人等語，其
    於同日偵查中供述：都是伊自己拿毒品給朋友，伊沒有叫乙
    ○○幫伊送毒品給朋友等語，又證人鄭金城於偵查中證述：
    伊向劉大虎調毒品時，都是劉大虎送（毒品）的，伊並沒有
    向乙○○調毒品，乙○○從來沒有拿毒品給伊過，劉大虎也
    沒有叫乙○○拿毒品給伊過等語，復於原審審理中證述：伊
    沒有跟乙○○買過毒品，劉大虎或他朋友並沒有透過乙○○
    轉交毒品給伊過，伊也沒有透過乙○○轉交買海洛因的錢給
    劉大虎過，買海洛因是一手交錢，一手交貨，乙○○沒有拿
    過海洛因給伊，伊怎麼可能拿錢給乙○○等語；另證人即向
    劉大虎購買安非他命之王佳慈於原審審理中亦證述：伊不認
    識乙○○，而伊向劉大虎購買毒品時，並沒有跟乙○○接觸
    或聯絡過等語。是本件亦無積極證據證明被告乙○○有受劉
    大虎指示轉交毒品予他人，或被告乙○○有代為收取購買毒
    品之價金，自難單憑上開監聽電話譯文內容即遽認被告乙○
    ○與劉大虎有共同販賣海洛因或安非他命之犯行。
(五)、至於公訴人上訴意旨以：
１、乙○○曾自白，劉大虎自94年7月問起迄今，都會叫我至中
    和市景安捷運站前之婚紗店、中和市○○街上之『好樂迪』
    前及木柵之木新路「景美女中』附近等地向綽號『小葉』、
    「阿潤』等男子收取新臺幣1000元至4000元不等之現金，然
    後，交付予劉大虎。」，且以劉大虎當時係被關出來沒多久
    ，復無工作等情，乙○○應知其所收取之款項即係販毒之代
    價云云。惟稽以：乙○○亦供，其平時並無幫劉大虎販賣、
    運送毒品，則在無運送毒品之先行條件下，則縱乙○○有向
    他人收錢交給劉大虎，乙○○是否能知悉其收之款，即係劉
    大虎販賣毒品之款項，亦有可疑。再就公訴人上訴意旨(二)之
    ９所示之94年8月23日劉大虎與阿源、劉大虎與乙○○監聽
    譯文所示，係劉大虎請乙○○將毒品送至婚紗店或魯肉飯店
    給「阿源」，亦與乙○○自白向「小葉」或「阿潤」收取現
    金等情，一則依譯文所示送毒品給「阿源」，而乙○○自白
    係向「小葉」或「阿潤」收現金，對象均有不同，均難認乙
    ○○主觀上知悉其所收之現款，即係劉大虎販賣毒品之款項
    ，從而即難認乙○○有參與本案之犯行。
２、公訴人復以監聽譯文認：劉大虎以3千元、1千元之安非他命
    、海洛因賣給阿宏，或慶豐向丁○○買二千元毒品、小偉向
    丁○○買8點5公克之毒品，小子向丁○○買1千元之毒品、
    小龍向劉大虎買1千元安非他命、劉大虎交代丁○○交付1公
    克毒品給小包、阿宏向劉大虎買3千元之海洛因，阿源向劉
    大虎購買2公克3千元之毒品，劉大虎請乙○○送到婚紗店或
    魯肉飯店給阿源云云。惟稽以帳冊之金額，小子3000（劃掉
    ）（旁再寫）2000，（見淡藍色帳簿，封面載有欠錢）亦與
    譯文小子部分係1千元不符；阿源2000剩1000（見淡藍色帳
    簿，封面載有欠錢），雖與監聽譯文金額有符，惟因有上揭
    乙○○之自白「其送至婚紗處或魯肉飯之人亦非阿源」。阿
    宏5000十1000（見深藍色帳簿），亦與監聽譯文所顯示之30
    00、1000不符。小子3000，亦與監聽譯文所示1000不符（見
    淡藍色帳簿，封面載有休息中，背面載有和風），至於監聽
    譯文所示其他之人小龍、小包、慶豐，均未有記入帳冊。
３、公訴人再以0000000000之行動電話使用人於九十四年八月二
    十四日向劉大虎購買二包各一千元之安非他命，由劉大虎請
    乙○○將該二包安非他命送到樓下給該人云云。惟本院向中
    華電信股份有限公司調取上開門號之使用人登記為丙○○，
    有該公司函文附本院卷第六十五頁可考。然本院經傳喚丙○
    ○到院詰問，其矢口否認有以該支行動電話向乙○○買過毒
    品，並稱均不認識乙○○、丁○○，以該支行動電話是其所
    辦的，有用過一陣子，期間有欠過錢（後又改稱從頭到尾都
    沒有收到這支電話之帳單），即沒有再用等語（見本院卷第
    八十八頁正、反面）。則公訴人所舉之監聽譯文亦難為入被
    告乙○○、丁○○二人有販賣毒品之罪責。
４、且上開綽號之人，公訴人均未舉證出真實姓名，以利本院傳
    喚予當事人交互結證，以保障被告等人訴訟法上之詰問權，
    從而即難因上開有瑕庛之監聽譯文內容及被告乙○○、丁○
    ○之自白復無其他事證可佐，則復無證據證明被告丁○○、
    乙○○有與同案被告甲○○、劉大虎等人共同將海洛因、安
    非他命販賣予上述「肉圓」等人之犯行，而本件扣案之毒品
    、磅秤等物，亦無從證明與被告丁○○、乙○○二人有何關
    聯，自無從證明被告丁○○、乙○○有涉犯共同販賣毒品之
    犯行。
五、綜上所述，本件單憑證人鄭金城先後歧異之證言、上開通訊
    監察案件譯文表及扣案之毒品、磅秤等物，尚不得遽以認定
    被告丁○○、乙○○二人犯罪之依據。此外，本院復查無其
    他積極之證據足以證明被告丁○○、乙○○確有公訴人所指
    與同案被告甲○○、劉大虎共同販賣安非他命、海洛因予他
    人之犯行，揆諸前揭意旨，既不能證明被告丁○○、乙○○
    二人犯罪，從而原審為被告二人無罪之諭知，即無不合。公
    訴人以本案有通訊監察譯文及扣案之證物，認丁○○、乙○
    ○均有參與甲○○之販賣海洛因及安非他命之犯行云云，尚
    屬無據，其此部分上訴為無理由，當予駁回。
據上論斷，應依刑事訴訟法第三百六十九條第一項前段、第三百
六十四條、第二百九十九條第一項前段、第三百六十八條，毒品
危害防制條例第四條第一項、第二項、第十八條第一項前段、第
十九條第一項，刑法第二條第一項前段、第十一條前段、第二十
八條、第四十七條第一項、第五十九條、修正前刑法第五十五條
、第五十六條，判決如主文。
本案經檢察官羅榮乾到庭執行職務。
中　　華　　民　　國　　96　　年　　8 　　月　　17　　日
                  刑事第十四庭   審判長法　官   陳志洋
                                       法  官   蔡聰明
                                       法  官   林秀鳳
以上正本證明與原本無異。
檢察官、被告甲○○如不服本判決，應於收受送達後十日內向本
院提出上訴書狀，其未敘述上訴之理由者並得於提起上訴後十日
內向本院補提理由書（均須按他造當事人之人數附繕本）。
被告丁○○、乙○○不得上訴。
                                       書記官   高士童
中　　華　　民　　國　　96　　年　　8 　　月　　17　　日
附錄：本案論罪科刑法條全文
毒品危害防制條例第4條
製造、運輸、販賣第一級毒品者，處死刑或無期徒刑；處無期徒
刑者，得併科新臺幣1 千萬元以下罰金。
製造、運輸、販賣第二級毒品者，處無期徒刑或7年以上有期徒
刑，得併科新臺幣7百萬元以下罰金。
製造、運輸、販賣第三級毒品者，處5年以上有期徒刑，得併科
新臺幣5百萬元以下罰金。製造、運輸、販賣第四級毒品者，處3
年以上10年以下有期徒刑，得併科新臺幣3百萬元以下罰金。
製造、運輸、販賣專供製造或施用毒品之器具者，處1年以上7年
以下有期徒刑，得併科新臺幣1百萬元以下罰金。
前五項之未遂犯罰之。
附表一：
一、劉大虎於九十四年五月二十四日（即劉大虎出監日）後某日
    起，在臺北縣中和市興南夜市、景安捷運站附近之7-11便利
    商店、圓通路等處，販賣數量四分之一錢，價錢新台幣（下
    同）四千五百元之海洛因予綽號「小豹」之鄭金城，共約十
    次（犯罪所得以四萬五千元計算）。
二、劉大虎於九十四年七月二十七日，在臺北縣中和市某處，販
    賣數量四分一錢之海洛因（價錢不詳）、價錢五千元之安非
    他命（數量不詳）予使用0000000000行動電話之
    真實姓名年籍不詳之成年男子一次；並由劉大虎指示甲○○
    在上址交付上述毒品予該名男子（相關證據見九十四年度偵
    字第一五六九一號卷第二十五、二十六頁之通訊監察譯文表
    ）。
三、劉大虎於九十四年八月一日，在臺北縣中和市某處，販賣價
    錢一千元之海洛因（數量不詳）、價錢五百元之安非他命（
    數量不詳）予真實姓名年籍不詳綽號「肉圓」之成年人一次
    ；並由劉大虎指示甲○○在上址交付上述毒品予「肉圓」（
    相關證據見上開偵查卷第三十一頁之通訊監察譯文表）。
四、劉大虎於九十四年八月十二日，在臺北縣中和市景安捷運站
    對面，販賣數量半兩，價錢一萬餘元之安非他命予綽號「小
    惠」之王家慈一次（犯罪所得以一萬元計算）。
附表二：
一、第一級毒品海洛因八包（驗餘合計淨重二十九點八七公克）
    。
二、第二級毒品甲基安非他命六包（驗餘合計毛重三十三點四八
    九公克）。
附表三：
一、上開附表二編號一所示毒品海洛因之外包裝塑膠袋八只（空
    包裝袋重合計三點七五公克）。
二、上開附表二編號二所示毒品甲基安非他命之外包裝塑膠袋六
    只（不含標籤紙三張）。
三、帳冊四本、電子磅秤一台、磅秤一台、分裝袋一批、封口機
    一台、塑膠鎚一支、塑膠鏟管五支、藥勺二支、毛刷一支、
    0000000000號、0000000000號行動電
    話各一支。
四、新台幣五萬五千元。
